臺灣高等法院臺中分院刑事判決　　　　　　　　　　九十年度上訴字第一七三號
　　上　訴　人
　　即　被　告　甲○○
　　　　　　　　乙○○
　　右二人共同
　　選任辯護人　柯開運
右上訴人因詐欺等案件，不服臺灣彰化地方法院九十年度自字第五號中華民國九十年
七月二十五日第一審判決，提起上訴，以及被害人丁○○聲請併辦, 本院判決如左：
    主      文
原判決關於甲○○部分撤銷。
甲○○共同連續行使偽造私文書，足以生損害於他人，處有期徒刑拾月。
附表所示支票所偽造之陳宗樺署押各壹枚以及八十九年五月卅一日借據上偽造之「陳
萬紫」署押臺枚，均沒收之。
其餘上訴駁回。
    事      實
一、甲○○與乙○○係同居關係，二人成立仙凡企業有限公司（下稱仙凡公司），甲○○並以陳萬紫、陳宗樺之名掛名為總經理，其二人明知甲○○顯無支付能力，
    意猶共同基於為自己不法所有之意圖及偽造文書之犯意聯絡，於民國（下同）八
    十九年三月二日間，在高雄市寒軒餐廳，推由甲○○假冒陳宗樺之名，向丙○○
    詐借新台幣（下同）一百萬元，且願每月付與利息二萬五千元，以誘引丙○○，
    並委請不知情之戊○○○（為仙凡公司股東）當場簽發票面金額為一百萬元之支
    票一紙交與丙○○充做擔保，以取信之，致丙○○誤信其詞，允諾借與一百萬元
    ，並約定於同年、月四日，到丙○○位於彰化縣彰化市○○街三十一號住處取款
    ，當日甲○○二人即持附表所示，事先由甲○○在不詳地點偽簽之陳宗樺署押及
    乙○○蓋有其印文背書之支票，交與丙○○，丙○○不知有詐即交付現金九十七
    萬五千元（預扣二萬五千元之利息），致生損害於丙○○及陳宗樺之利益。後該
    等支票屆期提示後，均因存款不足及拒絕往來戶而遭退票，且甲○○二人亦避不
    見面，丙○○始知受騙。
二、甲○○復基於概括犯意，於同年五月間，已無清償能力，猶意圖為自己不法所有
    ，經由丙○○之介紹與丁○○認識後，即假冒陳萬紫名義，以需款週轉為由向丁○○貸借款項，並表示願提供票據擔保，且宣稱丙○○亦曾借伊一百萬元，可向
    丙○○查證云云，使丁○○陷於錯誤，甲○○即於同年五月三十一日偽造陳萬紫
    之署押而以陳萬紫名義書立借據乙紙，並交付金額合計二百六十萬元之支票九紙
    予丁○○作為還款及擔保，而向丁○○詐借一百十七萬元整，致生損害於丁○○
    及陳萬紫之利益。詎丁○○屆期提示部分票據，竟遭退票，甲○○為圖掩飾，又
    再交付金額合計一百五十一萬元之支票三紙予丁○○藉以安撫，惟屆期提示亦均
    遭退票，始知受騙。
三、案由丙○○提起自訴及丁○○聲請併案審理。
    理      由
一、訊據被告甲○○固不否認有持附表所示其所簽立陳宗樺背書之支票，向自訴人換
    得九十七萬五千元現金及以陳萬紫名義書立借據與支票向丁○○借得一百十七萬
    元之事實，乙○○亦不否認有於上述時、地，戊○○○簽發支票交付丙○○時在
    場，有一同與甲○○持附表所示支票前去自訴人家取款，惟均矢口否認有何詐欺
    及偽造文書之犯行，甲○○辯稱：自訴人所交付之該筆款項係案外人戊○○○要
    買地缺錢所借，伊只是代戊○○○去取款，而附表所示之支票係戊○○○所收之
    客票，要伊交與自訴人，伊因自覺甲○○之名不佳，始另取陳宗樺、陳萬紫之偏
    名對外使用，自訴人亦知其情，並非特以假名來詐騙自訴人，向丁○○借款部分
    係因公司週轉不靈，才無法償還云云；乙○○則辯稱：伊不知何人在附表所示之
    支票上蓋用乙○○之印文，本案與伊無涉云云。惟查：
　(一)被告二人確有一同前去自訴人丙○○家收取現金九十七萬五千元之事實，為渠
    等所不否認，然被告甲○○先稱該一百萬元是戊○○○出面替仙凡公司借的，伊
    只是受戊○○○之託把票交給自訴人，是仙凡公司借的等語（見原審卷第一九頁
    ），但嗣後改稱係戊○○○欲購買土地，尚欠部分資金，故向自訴人借款云云（
    見原審卷第六七頁答辯狀），是對於該筆款項究係仙凡公司所借或係戊○○○個
    人所借，其前後所述不一，真實性已有可疑。且被告甲○○辯稱該筆款項係戊○○○所借，附表所示之該等支票亦係戊○○○委託伊持向自訴人取款一節，業據
    證人戊○○○所否認，並證稱：錢不是伊借的，是甲○○借的，伊是外務，是自
    訴人要求有保障，所以伊才當場簽發一百萬元之支票交給自訴人當作擔保，但這
    錢與伊無關。伊不知道甲○○他們二人有到自訴人彰化的住處拿錢，並且拿附表
    所示客票給自訴人，在餐廳當時係甲○○要求伊簽發一百萬元支票當作保證，其
    他都是他們自己接洽借款經過，伊都沒有參與等語甚詳（見原審卷第三四、三六
    、四０、六六、一六三頁及本院卷第六二、六三、六四頁），經核與自訴人指述
    確係被告甲○○向伊詐借該筆款項，而戊○○○僅係受甲○○之託，簽發支票以
    為擔保之情節相符，參以卷附附表所示之支票背面僅有被告甲○○以陳宗樺名義
    背書及被告乙○○之背書，並無戊○○○之背書之情，顯見被告辯稱該等款項係
    戊○○○所借云云，與事實不符，而該筆款項若果係戊○○○所借，豈有於自訴
    人交款被告之際，戊○○○未於該等支票背面背書，而反由自稱僅代人取款之被
    告甲○○及乙○○二人背書之理？且該筆款項若真如被告所供係戊○○○所借，
    為何戊○○○未前去自訴人家中取款，反要迂迴透過甲○○二人為其到彰化市自
    訴人家中取款後，而依被告所供再由其楊女北上台北向甲○○取回該筆款項？其
    情不但曲折麻煩，更使單純之借款流於複雜化，且甲○○二人宣稱戊○○○有前
    去台北仙凡公司取款，並無證據可佐，僅流為被告二人片面之詞，無足採信。
    又，甲○○二人並不否認係持附表所示仙凡公司之客票，向自訴人收取該筆借用
    款項，甲○○並簽發仙凡公司之支票為利息交與自訴人，且當該等客票屆期提示
    退票後，甲○○更出面與自訴人洽談和解，並簽發其本人之支票共九十九萬元及
    當場交付現金一萬元與丙○○，以求和解，且自訴人現已兌現九十萬元之情事，
    有被告提出之支票影本在卷可稽，如其僅係票據背書人何以不找原借款人楊女出
    面一同解決欠款，何以一直自行與自訴人和解，核其種種，均足認自訴人指述係
    被告二人向其貸借該筆款項等語應非誣陷之詞，而被告更辯稱取款交付自訴人
    之該等支票係戊○○○繳回仙凡公司之客票，再向其借用該等客票持以向自訴人
    借款云云惟證人即附表所示之支票發票人黃三娘、范金珠二人均於本院證稱系爭
    支票係遭人冒名簽發，並不認識甲○○及戊○○○等情（見本院卷第一四一、一
    四二頁），核與證人戊○○○於本院所稱「伊不知道後來甲○○拿給自訴人之附
    表所示之客票如何而來，伊亦不認識票主」等語（見本院卷第九十九頁）相符，
    被告亦無法證明該五張客票係戊○○○所交付於被告之客票，且如自訴人出借款
    項係楊紫秋眉所借，既已事先簽發楊女之支票交付自訴人，何須更如被告所辯再
    由被告再交付借用之公司客票始向自訴人取款之理，其情曲折而溢乎常理，更無
    證據可相佐證，要無可信。至證人侯雪娥其後於原審及本院雖結證在餐廳當場
    有聞及戊○○○買土地要向自訴人借款並簽發支票，且要甲○○背書之情，然戊○○○簽發之上開保證票，並未經甲○○背書，證人所述與實際情形及上開認定
    事實顯相違背，且其於原審初次訊問時不但否認未參與仙凡公司之營運，更痛斥
    甲○○騙用其名掛名為仙凡公司負責人，並向其借款未還等語，與其後片面倒向
    甲○○之詞，顯相出入，實不可採信，自無從採為有利於被告等之認定。則本
    件自訴人指述應為屬實，雖為取信自訴人順利借款起見，而由被告指示戊○○○
    先簽發之上開保證支票乙紙交付自訴人時，未經借款人被告甲○○背書，然自訴
    人於事後被告取款時，再由被告交付其以自稱之「陳宗樺」背書之附表所示客票
    方交付款項，亦合乎借款取款常情，自無從以戊○○○事先簽發供擔保借款之支
    票未經被告背書作為被告甲○○非借款人之有利證明亦明。又被告甲○○另基
    於概括犯意假冒陳萬紫名義向丁○○詐借款項一節，亦據丁○○於本院指述歷歷
    ，被告甲○○亦不否認其確有向丁○○借得一百十七萬元，交付支票八十九年七
    月起全部退票云云，復有被告甲○○以陳萬紫名義所書立之借據乙紙及支票及退
    票理由單多紙在卷可佐，查被告甲○○向自訴人及丁○○借款時，竟假冒陳宗樺
    、陳萬紫名義貸借款項，且所交付用以還款用之支票，均無一兌現，顯見被告甲○○借款之際已無清償支付之能力，其自始即有詐欺之意甚明。
　(二)被告乙○○雖否認有於附表所示之支票上蓋用其印文以背書之事實，然其於甲○○向自訴人借款時有一同在場之情事，為其所不否認，並據證人戊○○○證述甚
    詳，且其嗣後並有與甲○○前去向自訴人家中取款，亦據自訴人指述明確，卓女
    亦承認陪同甲○○前往自訴人處，且被告甲○○於本院亦供稱：她（即乙○○）
    係我同居人，有跟我到高雄餐廳，用餐時她也有在場，借錢時她沒有說話，她有
    看到戊○○○簽發一百萬元之支票‧‧‧而且也有跟我去向自訴人借錢，她沒有
    進去，她在車上等語甚詳（見本院卷第一四三頁），顯見被告甲○○向自訴人借
    款及取款時，乙○○均始終參與，則以乙○○與甲○○同為仙凡公司股東，且同
    居已逾二十年之事實（此為甲○○及乙○○於原審九十年二月五日及十九日開庭
    時所自陳），則借錢時既已在場知悉戊○○○有簽發支票先交付自訴人作為保證
    票，已如上述，其後又陪同甲○○拿取客票要交付自訴人並取款，其既知款項係
    甲○○所借，自訴人要求背書豈會不知該等支票上蓋有其印文？且其若知悉支票
    上蓋有其印文，為何要無端否認其情？再其明知甲○○並非陳宗樺，對外卻以此
    自稱，為何其要在該等支票上背書以協助甲○○？衡之前述種種，足認乙○○應
    有與甲○○共同行使偽造之背書向自訴人詐欺之事實無誤，其辯稱無參與犯罪云
    云，純屬事後卸諉之詞，無可採信。
　(三)被告甲○○自稱其為陳萬紫、陳宗樺，並以陳萬紫名義書立借據及以陳宗樺名義
    於附表所示之支票背書詐借款項，業據告訴人丁○○及自訴人丙○○指述在卷，
    且查陳萬紫另有其人，為被告乙○○之胞弟，其雖曾同意被告甲○○以其名義掛
    名為仙凡公司股東，然並未同意被告甲○○以其名義自稱，且其亦不清楚甲○○
    以其名義在外行事等情，業據陳萬紫於原審證述明確（見原審卷第一二０、一二
    一頁），顯見被告甲○○確實未經陳萬紫同意即冒用其名義簽立借據藉以行騙，
    雖被告辯稱自訴人自始即知其真實姓名云云，惟為自訴人所否認，自訴人供稱「
    甲○○借錢時均自稱名字為陳萬紫，別名陳宗樺。」云云，核與證人侯雪娥證稱
    「甲○○有用陳宗樺、陳萬紫名義接洽生意。」、戊○○○證稱：「自訴人於借
    款時，應不知甲○○真正之名字，而且他交付之名片是陳萬紫。」等情（見本院
    卷第一四四頁、第八十頁、第九十七頁）相吻合，且由卷附被告所提之自訴人名
    片背面影本所示（本院卷第廿九頁），自訴人於名片背面稱被告為「萬紫兄」，
    足見自訴人應不知被告之真實姓名為甲○○，否則當不致稱被告為「萬紫兄」，
    參以卷附被告甲○○偽造陳萬紫名義所寫借據之身分證字號Ｚ00000000
    0號非其本人，而係陳萬紫所有（見本院卷第一二二頁），益見被告冒用陳萬紫
    名義至明，是被告辯稱被害人均知其真正名字云云，亦無可取；另陳宗樺並無其
    人，已為被告所自承，按偽造私文書或印章罪之成立，固須所偽造者為他人名義
    之文書或印章，惟所謂他人名義，即非自己名義之意，非謂名義人必須確有其人
    ，苟其所偽造之文書或印章，足以使人誤信其為真正，雖該名義人係出虛捏，亦
    無妨於偽造罪之成立（最高法院八十一年度台上字第一七八五號判決參照），是
    被告甲○○分別以虛構之陳宗樺及上開陳萬紫名義於附表所示支票背書及簽立上
    開借據，揆諸上開見解，其背書之行為仍應成立偽造文書罪無疑。被告雖辯稱係
    因甲○○之名不佳，始取陳宗樺、陳萬紫之名代用，然名字獲有好壞之分，惟姓
    氏則與生俱來，非逢巨變，則無可更改，然被告甲○○竟為自認姓名不佳之故，
    擅將姓與名一同更改矇騙被害人，用以對之訛詐，其以偽造文書之假名行騙之意
    圖，則彰彰明甚。
　(四)此外，復有附表所示之支票及退票理由單影本各五紙、仙凡公司之公司執照、股
    東名冊及營利事業登記證影本各一紙、支票存根五紙、被告甲○○所書立之分期
    償還書影本二紙及甲○○交付予丁○○之借據、支票及退票理由單影本十二紙等
    附卷可相佐證，本案事證已臻明確，被告二人犯行堪以認定，被告請求安排自訴
    人及證人戊○○○測謊鑑定，又證人蕭碧霞經傳喚未到，經核均無再予調查必要
    。
二、核(一)被告甲○○所為，係犯刑法第二百十六條、第二百十條行使偽造私文書罪及
    第三百三十九條第一項詐欺取財罪。偽造署押為偽造私文書之階段行為，為偽造
    私文書所吸收；偽造私文書為行使偽造私文書之低度行為，為行使偽造私文書之
    高度行為所吸收，均不另論罪。就向自訴人犯罪，其與被告乙○○間有犯意聯絡
    及行為分擔，為共同正犯。其先後多次行使偽造私文書及詐欺取財犯行，時間緊
    接，方法相同，觸犯構成要件相同之罪名，顯係基於概括犯意為之，均應依連續
    犯規定論以一罪。其所涉冒用陳萬紫名義書立借據向丁○○詐借款項之犯行，雖
    未據自訴人自訴，惟此部分與其自訴論罪部分，有連續犯之裁判上一罪關係，基
    於審判不可分原則，本院自得併予審理。其所犯連續行使偽造私文書、連續詐欺
    取財罪之間，有方法結果之牽連關係，依刑法第五十五條之規定，應從較重之連
    續行使偽造私文書罪處斷。(二)核被告乙○○所為，係犯刑法第二百十六條、第二
    百十條行使偽造私文書罪及第三百三十九條第一項詐欺取財罪。偽造署押為偽造
    私文書之階段行為，為偽造私文書所吸收；偽造私文書為行使偽造私文書之低度
    行為，為行使偽造私文書之高度行為所吸收，均不另論罪。就向自訴人犯罪其與
    被告甲○○間有犯意聯絡及行為分擔，為共同正犯。其所犯行使偽造私文書、連
    續詐欺取財罪之間，有方法結果之牽連關係，依刑法第五十五條之規定，應從較
    重之行使偽造私文書罪處斷。(三)就被告甲○○部分，原審認被告甲○○罪證明確
    ，予以論罪科刑，固非無見，惟原審未及審酌被告甲○○另有冒用陳萬紫名義向
    丁○○詐借款項之裁判上一罪之犯行，尚有未洽，被告甲○○上訴意旨否認犯罪
    ，雖無可取，然原判決既有上開可議之處，即無可維持，自應由本院就被告甲○○部分予以撤銷改判。爰審酌被告甲○○犯罪之動機、目的、方法、手段、所得
    利益、所生之危害，前有犯罪記錄，品行難謂良好，及犯罪後之態度、已償還被
    害人部分款項等一切情狀，判處如主文第二項所示之刑，以示懲儆。附表支票上
    所偽造之陳宗樺署押一枚以及交付丁○○八十九年五月卅一日借據上偽造之「陳
    萬紫」署押一枚，均應依刑法第二百十九條之規定沒收之。(四)就被告乙○○部分
    ，原審持同一見解，適用刑法第二十八條、第二百十條、第二百十六條、第三百
    三十九條第一項、第五十五條、第四十一條第一項、第二百十九條、罰金罰鍰提
    高標準條例第一條前段、第二條，並審酌被告乙○○犯罪之動機、目的、方法、
    手段、所得利益、所生之危害，參與犯罪程度較輕及犯罪後之態度等一切情狀，
    量處被告有期徒刑陸月，並諭知易科罰金之折算標準，另以附表支票上所偽造之
    陳宗樺署押各乙一枚併依法沒收之，認事用法，核無不合，量刑亦稱妥適，被告
    上訴意旨，否認犯罪，指摘原判決不當，為無理由，應予駁回。
    偽造之「陳萬紫」署押一枚，均應依刑法第二百十九條之規定沒收之。
三、台灣台北地方法院檢察署檢察官移送併辦意旨略以：(一)被告甲○○於八十八年八
    月間假冒陳萬紫及陳宗華之名義與戊○○○簽訂投資合約書，由戊○○○交付五
    百萬元之支票予被告作為保證金，而被告以恆瑞企業有限公司（下稱恆瑞公司）
    五張金額各為一百萬元之支票交予戊○○○作為二年內退還戊○○○前開五百萬
    元之擔保。迨至同年十月間，被告又以仙凡公司、恆瑞公司需要資金周轉為由，
    持金額合計約二千七百五十二萬元之支票九十紙，向戊○○○調借現金，詎前開
    支票到期均無法兌現，且被告交予戊○○○之支票更是早已拒絕往來之支票。被
    告在前開支票跳票後，旋即避不見面，其收受戊○○○先行向客戶所收取之貨款
    三千二百一十萬元後，亦未如期出貨予該些客戶，因認被告涉有偽造文書及詐欺
    取財罪嫌（該署九十年他字第二０八０號、九十年偵字第一七二三八、一五０四
    五號）。(二)被告甲○○於八十九年九月間，在台南機場，持許長發失竊已申報遺
    失之空白支票向戊○○○調現，因認被告涉有詐欺罪嫌（該署九十一年度他字第
    一二九號、台灣士林地方法院檢察署九十年度他字第一七八五號、九十年度偵字
    第四七００號）。(三)被告甲○○自稱其為仙凡公司及恆瑞公司總經理陳宗華，與
    王將製藥廠負責人謝雅秀，明知無付款能力，基於共同之犯意聯絡，自八十九年
    三月起由甲○○出面，假冒陳萬紫名義委託大樹下廣播電台股份有限公司籌備處
    在蘭陽電台及大樹下廣播電台、新營電台等為王將製藥之藥品廣告，並交付面額
    共計一百九十八萬二千元之支票用以支付廣告費用，詎屆期提示，均遭退票，且
    部分票據並已列為拒絕往來戶，因認被告涉有偽造文書及詐欺罪嫌（該署九十年
    他字第一一五一號、九十年偵字第一五八四三號）。(四)被告甲○○自稱為陳宗華
    且原名為陳萬紫，自八十八年四月至八十八年十一月間，委託弘林傳播有限公司
    託播其所經銷之王將系列藥品廣告，廣告費共計三百七十八萬零七百元，被告多
    次以客票支付，但均全數退票且遭銀行拒絕往來，經向銀行查證，被告用以支付
    廣告費之客票均為所謂之人頭票，因認被告涉有詐欺罪嫌（該署九十年調偵字第
    六九八號、九十年度偵字第九七一一號）。(五)被告甲○○自稱其姓名為陳宗華，
    與王將製藥廠負責人謝雅秀，明知無付款能力，基於共同之犯意聯絡，自八十八
    年五月起，委託德寶傳播有限公司託播王將系列藥品廣告，詎被告以人頭票支付
    部分廣告費，經屆期提示均遭退票，因認被告涉有詐欺罪嫌（該署九十年他第一
    一五０號、九十年偵字第一五八四二號）。(六)被告甲○○明知其無付款能力，竟
    自稱為陳萬紫，與鍾隆發基於共同之犯意聯絡，於八十七年五月十三日代理仙凡
    公司董事長乙○○，並偽造陳萬紫之簽名，多次委託天廣告公司拍攝廣告，並
    交付總計四千七百五十萬二千一百廿六元之客票予天廣告公司用以付款，詎屆
    期提示該等支票，均遭退票，且該等支票中更有係遭冒名開戶者。被告甲○○另
    冒用陳萬紫名義於八十八年六月廿三日與大明製藥廠葉進成簽訂代理銷售合約書
    ，嗣後葉進成交寄價值五百十六萬元之藥品與甲○○，詎甲○○交付用以支付價
    款之三張支票均遭退票。甲○○復冒用陳萬紫名義，自八十八年八月起，連續多
    次委託大仲彩色印刷企業有限公司印製王將系列藥品包裝盒，詎大仲彩色印刷企
    業有限公司依約印製完成，甲○○所開立支付款項之面額共計一百四十五萬六千
    元之支票三張，經屆期提示，均遭退票，查證後始知上述支票均為不會兌現之人
    頭票，因認被告涉有偽造文書、偽造及行使有價證據、詐欺取財等罪嫌（該署九
    十年度偵字第二二五二、一七二三九號）。(七)被告甲○○與謝雅秀，明知無清償
    能力，基於共同之犯意聯絡，自八十九年四月至六月間，由甲○○出面委託劉正
    明在中華廣播公司及台灣廣播公司新竹廣播電台等廣播王將製藥之藥品廣告，並
    交付客票一紙用以付款，詎屆期提示，竟遭退票，因認被告涉有詐欺罪嫌（該署
    九十年他字第一二七四號、九十年偵字第一五０四四號）。(八)被告甲○○曾受大
    明製藥廠負責人葉進成委託，將票據金額分別為十三萬元、二十萬元、二十萬元
    、二十萬元之台南區中小企銀支票四紙代為轉交大仲彩色印刷公司用以大明製藥
    廠所積欠之印刷費，詎被告竟將前開四紙支票提示兌現並侵占入己，分文未付予
    大仲彩色印刷公司，致大明製藥廠損失計七十三萬元，因認被告涉有侵占罪嫌（
    該署九十年調偵字第六九九號、九十年偵字第四五０三號、九十一年偵緝字第四
    九號、九十年偵緝字第一二八三號、台灣嘉義地方法院檢察署八十九年發查字第
    一四０號、九十年偵字第六０八０號、九十年他字第一二五七號、九十年偵緝字
    第三二五、三二六號）。(九)被告甲○○假冒陳宗華之名，與乙○○、黃詩媛、陳
    萬紫、林明麗等人經營仙凡公司，明知無付款能力，基於共同之犯意聯絡，於八
    十九年三月二十八日至同年四月十四日間，委託民眾日報社特派記者謝岳璋刊登
    分類廣告宣傳，並交付台灣土地銀行烏日分行支票一紙與陳文清所有中興銀行新
    莊分行已遭退票之支票一紙交換作為付款之用，然屆期提示，亦遭退票，被告等
    隨即避不見面，且將仙凡公司解散，致謝岳璋求償無門，計損失三十二萬五千元
    ，因認被告涉有詐欺罪嫌（該署九十年偵字第一五六八三號）。(十)被告甲○○假
    冒陳宗華之名，與乙○○、黃詩媛、陳萬紫、林明麗等人經營仙凡公司，明知無
    付款能力，基於共同之犯意聯絡，於八十八年九月二十日，向強霸日曆事業有限
    公司（法定代理人廖國貞）訂購私版彩色日曆乙批，並交付客票四紙用以支付部
    分貨款，詎屆期提示，均遭退票，被告等隨即避不見面，且將仙凡公司解散，致
    強霸日曆事業有限公司求償無門，計損失一百八十六萬元，因認被告涉有詐欺罪
    嫌（該署九十年調偵字第五一九號、九十年偵字第三六六九號）。(十一)被告甲○○
    假冒陳宗華之名，與乙○○、黃詩媛、陳萬紫、林明麗等人經營仙凡公司，明知
    無付款能力，基於共同之犯意聯絡，於八十八年八月間，向松古柏企業有限公司
    （法定代理人陳榮松）訂購保溫瓶三千支，並交付台南區中小企業銀行南嘉分行
    ，發票人蔡明杉，面額二十六萬八千元之客票一紙用以付款，詎屆期提示，竟遭
    退票，被告等隨即避不見面，且將仙凡公司解散，致松古柏企業有限公司求償無
    門，計損失二十萬八千元，因認被告涉有詐欺罪嫌等語（該署八十九年發查字第
    一０八二號、九十年偵字第三六八五號）。惟經訊之被告供稱：「伊並非自始即
    蓄意詐騙本件被害人及併辦部分之廠商，併辦部分並非單純借錢週轉所引起糾紛
    。」云云，且查上開移送併辦部分，或係與被告因共同投資事業所生之財務糾紛
    、或係與被告因託播廣告、印刷藥品包裝盒或訂購物品等業務往來所生之貨款糾
    紛，有無檢察官併辦所引上開法條之罪責，核均與本件自訴人起訴部分係被告偽
    簽支票背書用以施用詐術貸借款項之犯罪手段、方式及犯罪態樣並不相同，顯難
    認與本件係被告基於概括犯意而為之，是上開併辦部份即無由與本案成立連續犯
    之裁判上一罪關係，本院自不得併予審酌，上開併辦部分應退回檢察官另行依法
    處理。
據上論斷，應依刑事訴訟法第三百六十八條、第三百六十九條第一項前段、第三百六
十四條、第二百九十九條第一項前段、刑法第二十八條、第二百十條、第二百十六條
、第三百三十九條第一項、第五十五條、第五十六條、第二百十九條，判決如主文。
中      華      民      國　    九十一     年     四      月   二十三 　日
                                臺灣高等法院臺中分院刑事第一庭
                                      審判長法　官　陳　紀　綱
                                      　　　法　官　陳　登　源
                                      　　　法　官  蕭  錦  鍾
右正本證明與原本無異。
如不服本判決應於收受送達後十日內向本院提出上訴書狀，其未敘述上訴之理由者並
得於提起上訴後十日內向本院補提理由書（均須按他造當事人之人數附繕本）。
　　　　　　　　　　　　　　　　　　　　　　書記官  蘇  昭  文
中      華      民      國　    九十一     年     四      月   二十四 　日
刑法第二百十條：
偽造、變造私文書，足以生損害於公眾或他人者，處五年以下有期徒刑。
刑法第二百十六條：
行使第二百十條至第二百十五條之文書者，依偽造、變造文書或登載不實事項或使登
載不實事項之規定處斷。
刑法第三百三十九條：
意圖為自己或第三人不法之所有，以詐術使人將本人或第三人之物交付者，處五年以
下有期徒刑、拘役或科或併科一千元以下罰金。
以前項方法得財產上不法之利益或使第三人得之者，亦同。
前二項之未遂犯罰之。
                       　　　　　　　　　　　　　　　　　　　　　　　　　Ｒ
 ┌──────────┬─────┬──────────┬───┬───────┬────┐
 │　 付　　款　　人   │ 面　　額 │ 　發　　票　　日   │發票人│ 票       號  │ 背書人 │
 │                    │（新台幣）│                    │      │              │        │
 ├──────────┼─────┼──────────┼───┼───────┼────┤
 │彰化商業銀行雙和分行│ 二十萬元 │八十九年八月三十日  │黃三娘│0000000│ 乙○○ │
 │                    │          │                    │      │              │ 陳宗樺 │
 ├──────────┼─────┼──────────┼───┼───────┼────┤
 │彰化商業銀行永春分行│ 二十萬元 │八十九年八月三十一日│何守豐│七八三七七二  │ 乙○○ │
 │                    │          │                    │      │              │ 陳宗樺 │
 ├──────────┼─────┼──────────┼───┼───────┼────┤
 │彰化商業銀行復興分行│ 二十萬元 │八十九年八月三十一日│吳新丁│0000000│ 乙○○ │
 │                    │          │                    │      │              │ 陳宗樺 │
 ├──────────┼─────┼──────────┼───┼───────┼────┤
 │彰化商業銀行雙園分行│ 二十萬元 │八十九年八月三十一日│黃振發│0000000│ 陳宗樺 │
 │                    │          │                    │      │              │        │
 ├──────────┼─────┼──────────┼───┼───────┼────┤
 │台北銀行民權分行    │ 二十萬元 │八十九年八月三十一日│范金珠│0000000│ 乙○○ │
 │                    │          │                    │      │     │ 陳宗樺 │
 └──────────┴─────┴──────────┴───┴───────┴────┘
                                                                    Ｒ
